# 求助：巨亏企业通过减资来弥补累计亏损的问题

提问人：azhi 时间：2011-06-03 16:40:34
公司通过减资方式调整财务状况时，会计处理上是 借记：实收资本 贷记：未分配利润。 通过百度中知道，减资弥补亏损时国际惯例，且没有违反公司法和企业会计准则的规定，但是，但减资弥补亏损时，能将未分配利润弥补成正数吗？ 如：企业实收资本1000 ，未分配利润-200，能否减资 300 ，让未分配利润变成 100 ？还是此种减资弥补亏损的方法下，弥补亏损的金额只能以未分配利润弥补到 0 为限？

回答人：chenyiwei
既然是“弥补亏损”，那么就应当以把个别报表层面的未分配利润弥补到正数为限。超过该限度的减资金额按照常规减资处理，应确认为对股东的负债，并一般应在验资之前支付完毕。

回答人：chenyiwei
回复 7 楼 azhi 的帖子减资和亏损弥补都是法人行为，应当以公司法人的个别报表为基础确定需弥补的累计亏损额以及减资的相关影响。所以“以把个别报表层面的未分配利润弥补到 0 为限”的提法应当是比较符合法律原理的。

提问人：jemich 时间：2015-04-27 13:31:21
陈版主，如果子公司减资补亏，作为母公司成本法下要做什么账务处理吗？

回答人：chenyiwei
子公司只是股东权益的内部结转，母公司不需作账务处理。

提问人：jemich 时间：2015-04-27 15:14:47
恩，可是这样我的长投和子公司的实收资本就不一致了，感觉怪怪的？

回答人：chenyiwei
没有规定两者必须对应。

提问人：fangdaojun 时间：2016-11-30 16:42:31
陈版，对于目前用实收资本弥补亏损：（ 1 ）有没有最新的法律规范予以明确？还是实务中依然可以操作，只不过存在争议而已；
（ 2 ）关于实收资本弥补亏损，视同减资和捐赠，但是捐赠的金额从会计的角度来看，是:1.视同权益性交易，应计入资本公积，但是法律规定资本公积不能予以弥补亏损，这样就达不到补亏的目的；但是，实务中对于股东的捐赠一般都会被认为是权益性交易；2.贷方直接计入未分配利润，实现补亏的目的，但是这个未分配利润属于直接计入所有者权益的利得，绕过了利润表，不符合一般的会计处理程序，在所有者权益变动表里应该列在哪里？目前准则允许这种例外情况的发生吗？3.计入营业外收入，通过利润表过渡间接达到了弥补亏损的要求，同时也要调增当期的应纳税所得额，如以前年度亏损不足以弥补（存在 5 年的税务亏损弥补期限问题）则当期存在纳税义务，请问陈版上述三种会计处理方式，哪种是正确的？谢谢

回答人：chenyiwei
我的意见是你说的第一种观点，即“视同权益性交易，应计入资本公积，但是法律规定资本公积不能予以弥补亏损，这样就达不到补亏的目的；但是，实务中对于股东的捐赠一般都会被认为是权益性交易”。

回答人：chenyiwei
我还是认为应直接计入资本公积。“借：实收资本，贷：未分配利润”的会计处理是不合规的。

提问人：fangdaojun 时间：2016-12-01 09:20:02
陈版，如按您的意见，那通过实收资本减少就达不到弥补亏损的目的？但实务中依然有单位这样做，是不是存在一定法律合规的风险？这种处理是不是不太规范？@chenyiwei

回答人：chenyiwei
这个问题有争议，存在合规性风险。历史上十年前股权分置改革时有上市公司做过，但当时的法律环境和现在不一样，且基于股权分置改革的特定时代背景。

提问人：himinefriend 时间：2017-05-19 12:17:03
陈版主，减资弥补亏损的事情目前看到这样的理解是不是合理一些？ 为何要通过先用资本公积转增资本，然后再减资弥补亏损呢？
其实从原理上来看，也需要这么操作。
减资相当于公司零元回购股本，根据会计准则的规定，公司回购股份，按股本和回购价格先冲减资本公积，再冲减盈余公积，不够冲减的情况下再冲减未分配利润。
所以，如果在公司有资本公积的情况下直接进行减资，先冲减的是资本公积，最后才会轮到未分配利润。
但由于是零元回购，公司不需要付给原股东对价，因此相当于在回购股份的过程中，公司有一个正的收益，这个冲减就变成了对未分利润的弥补。（正常情况下，如果未分利润为负，其盈余公积为零）
但减资弥补亏损在母公司单体报表上确认不用财务处理么？我理解应该贷记长投（减资金额），因为弥补亏损而没有收到货币资金所以借记不是银行存款，只能是投资收益？不太理解，还请陈版主赐教，谢谢

回答人：chenyiwei
减资是权益*易，不可能产生“正的收益”，所以也就不存在可将该“收益”转入未分配利润的问题。